【裁判字號】    89,交上訴,27
【裁判日期】    890602
【裁判案由】    過失致死
【裁判全文】
臺灣高等法院刑事判決                            八十九年度交上訴字第二七號
    上  訴  人
    即  被  告  乙○○
右上訴人因業務過失致死案件，不服臺灣桃園地方法院八十八年度交訴字第一一五號
，中華民國八十九年一月十一日第一審判決（起訴案號：臺灣桃園地方法院檢察署八
十八年度偵字第一六○五○號），提起上訴，本院判決如左：
    主      文
上訴駁回。
    事      實
一、乙○○曾於民國八十六年二月十九日十四時許，騎乘車號ＲＴＭ－二○八號機車
    ，行經桃園縣龜山鄉○○○路附近，因見車道上有搭棚架，乃逆向行駛來車道，
    並疏未注意車前狀況，隨時採取必要之安全措施，適有洪明輝騎乘車號ＨＸＺ－
    四三九號機車自前方巷口駛出欲左轉，乙○○閃煞不及，撞及該機車，致洪明輝
    人車倒地，頭部外傷、顱內出血，不治死亡，經台灣桃園地方法院以八十六年度
    少訓字第四六號裁定訓誡，並予以假日生活輔導拾次，猶不知警惕，其為立農
    貿易有限公司貨車送貨員，係以駕駛為其附隨業務之人，於八十八年六月二十六
    日上午九時四十五分許，駕駛車號ＣＨ－七九一九號自小貨車，沿桃園縣桃園市
    ○○路，由南往北方向行駛，途經介壽路與介新路交岔路口欲左轉介新路時，本
    應注意行經至交岔路口左轉彎車應讓直行車先行之規定，而依當時天侯、視線、
    路況等情事，顯尚無不能注意之情事，詎其疏未注意讓直行車先行，即冒然左轉
    。適有蘇永明騎乘車號ＨＵＣ－九四三號機車，沿介壽路由北往南方向行駛，途
    經上開地點時，因疏未注意行經交岔路口，應減速慢行之規定，致剎車不及，而
    與乙○○所駕小貨車互撞後人車倒地，蘇永明因而頭部受傷，雖經送醫仍因頭部
    外傷併硬膜下出血及心肺衰竭，於八十八年七月二十五日上午八時四十五分許死
    亡。
二、案經被害人蘇永明之妻甲○○告訴及桃園縣警察局桃園分局報請臺灣桃園地方法
    院檢察署檢察官相驗後自動檢舉偵查起訴。
    理      由
一、訊據上訴人即被告乙○○對於右揭時地駕車肇事之事實坦承不諱，復有照片二十
    幀及道路交通事故調查報告表附卷可稽。而被害人蘇永明確係因本件車禍受傷死
    亡，亦經臺灣桃園地方法院檢察署檢察官督同檢驗員相驗屬實，並製有勘驗筆錄
    、驗斷書、相驗屍體證明書可憑。
二、按車輛行至交岔路口，其轉彎車應讓直行車先行，道路交通安全規則第一百零二
    條第一項第六款前段定有明文。經查，肇事地點為設有交通號誌之交岔路口，此
    有卷附照片可資佐證。揆諸首開規定，被告於上開地點左轉彎之際，本應讓直行
    車先行。而參之當時天侯晴、日間自然光線，路面乾燥，無缺陷亦無障礙物等情
    ，此有上開調查報告表一份在卷足憑，尚無不能注意之情事，詎其竟疏於注意轉
    彎時讓直行車先行，而與蘇永明所騎機車互撞而肇事，致蘇永明死亡，被告顯有
    過失。而被告之過失行為與蘇永明之死亡間，有相當因果關係，亦可確認。雖被
    害人蘇永明亦疏未注意減速行駛致煞車不及而造成互撞，但既由被告之過失併合
    為事故發生之原因，被告之刑責不能因此相抵而解免，被告犯行洵堪認定，應予
    依法論科。
三、查被告係為立農貿易有限公司貨車送貨員，係以駕駛為其附隨業務之人，已據其
    於本院審判理供述甚明，係從事業務之人。核被告所為，係犯刑法第二百七十六
    條第二項之罪。被告雖辯稱伊在肇事後，犯罪未被發覺前，即已打電話一一九叫
    救護車云云，然按自首以對於未發覺之罪投案而受裁判為要件，至其方式雖不限
    於自行投案，即託人代理自首或向非偵查機關請其轉送，亦無不可，但須有向該
    管司法機關自承犯罪而受裁判之事實，始生效力，若於犯罪後，僅向被害人或非
    有偵查犯罪職務之公務員陳述自己犯罪之事實，而無受裁判之表示，即與自首之
    條件不符，最高法院五十年台上字第六五號著有判例可資參照，本件被告既自承
    僅叫救護車，另有路邊檳榔攤報警等語（見本院八十八年十二月二十八日審判筆
    錄），而一一九係火警電話，另有一一○始為報案台，是一一九電話之值勤人員
    ，即非有偵查犯罪職務之公務員，況被告既僅請求派車救人，並未陳述自己犯罪
    之事實，尤無受裁判之表示，顯與自首之條件不合，揆諸前開判例意旨，尚難依
    刑法第六十二條前段之規定減輕其刑。原審同此事實認定，依刑法第二百七十六
    條第二項、罰金罰鍰提高標準條例第一條前段之規定，並審酌被告曾有如事實欄
    所載之過失致死紀錄，此有本院被告全國前案紀錄表一份存卷可按，並審酌其過
    失程度、犯罪後即送被害人赴醫，惟現尚未與被害人家屬成立和解、賠償損失，
    另審酌被告犯罪後態度及被害人亦與有過失等一切情狀，量處被告有期徒刑七月
    ，其認事用法及量刑均無不當，被告上訴意旨以伊係自首、過失極為輕微，經濟
    能力有限未能與被害人家屬達成和解云云，指摘原判決量刑過重，核無理由，應
    予駁回。
據上論斷，應依刑事訴訟法第三百六十八條，判決如主文。
本案經檢察官劉斐玲到庭執行職務。
中     華     民     國    八十九   年      六        月      二        日
                             臺灣高等法院刑事第八庭
                                 審判長法  官  蔡  秀  雄
                                       法  官  陳  炳  彰
                                       法  官  沈  宜  生
右正本證明與原本無異。
不得上訴。
                                       書記官  明  祖  星
中     華     民     國    八十九   年      六        月      五        日
附錄：本案論罪科刑法條全文
刑法第二百七十六條第二項
從事業務之人，因業務上之過失犯前項之罪者，處五年以下有期徒刑或拘役得併科三
仟元（現已提高十倍為三萬元）以下罰金。


司法院資訊處製作；財團法人民間司法改革基金會備份。
